【裁判字號】    92,訴,2023
【裁判日期】    921020
【裁判案由】    清償借款
【裁判全文】
臺灣高雄地方法院民事判決  九十二年訴字第二○二三號
    原      告  高新商業銀行股份有限公司
    法定代理人  丙○○
    訴訟代理人  甲○○
    被      告  乙○○
                丁○○      原.
                            .
右當事人間請求清償借款事件，經本院於民國九十二年十月六日言詞辯論終結，本院
判決如左：
    主      文
被告應連帶給付原告新台幣佰拾肆萬陸仟零捌拾元，及其中新台幣佰壹拾玖萬
貳仟伍佰柒拾柒元自民國九十年十二月十二日起至清償日止，按週年利率百分之九點
一計算之利息，並自民國九十一年一月十二日起至清償日止，逾期在六個月以內者，
按上開利率百分之十，逾期超過六個月者，按上開利率百分之二十計算之違約金。
訴訟費用由被告連帶負擔。
    事      實
甲、原告方面：
一、聲明：如主文所示。
二、陳述略稱：被告乙○○之父即訴外人葉淡邀被告丁○○為連帶保證人，於民國八
    十六年十月二十九日向原告借用新台幣（下同）四百七十萬元，約定借款期間自
    八十六年十月二十九日起至八十七年十月二十九日止，期間內按月付息，到期一
    次清償本金，如未按期繳納利息，即喪失期限利益，全部債務視為到期，利息按
    原告基本放款利率加週年利率百分之零點零五計算（並隨原告基本放款利率變動
    而調整）；如逾期清償，在六個月以內者，按上開利率百分之十，超過六個月者
    ，按上開利率百分之二十計付違約金；到期後本件借款曾予以展期。又原告原名
    保證責任高雄市第一信用合作社，後於八十六年十二月八日變更組織，更名為高
    新商業銀行股份有限公司。嗣訴外人葉淡於八十七年四月七日死亡，被告乙○○
    為其合法繼承人，應繼承本件債務；詎被告乙○○自八十八年十月二十七日起即
    未繼續繳納利息，全部債務視為到期，經就被告丁○○提供設定抵押權之不動產
    拍賣受償後，被告乙○○尚欠如主文第一項所示之本息、違約金迄未清償，而被
    告丁○○為本件借款之連帶保證人，自應對前揭債務負連帶履行之責，為此依據
    消費借貸、連帶保證及繼承之法律關係提起本件訴訟等語。
三、證據：提出借據、本院民事執行處八十九年度執字第三四四四七號分配表、本院
    民事庭（九二）雄院貴民愛行字第三九一三八號函、葉淡及被告乙○○之戶籍謄
    本、經濟部公司執照、銀行營業執照、財政部八十六年五月二十三日台財融第八
    六六二二八三一號函、高雄市政府財政局八十六年六月二日八六高市財政三字第
    九九九九號函、基本放款利率變動一覽表各一件為證。
乙、被告方面：
一、被告乙○○部分：
（一）聲明：駁回原告之訴。
（二）陳述略稱：不知道父親葉淡有借這筆錢，也不認識丁○○等語。
（三）證據：聲請訊問證人葉又鳴。
二、被告丁○○部分：
被告丁○○未於言詞辯論期日到場，亦未提出書狀作何聲明或陳述。
    理      由
一、本件被告丁○○未於言詞辯論期日到場，核無民事訴訟法第三百八十六條所列各
    款情形，爰依原告之聲請，由其一造辯論而為判決。
二、本件原告主張被告乙○○之父葉淡邀被告丁○○為連帶保證人，於八十六年十月
    二十九日向原告借用四百七十萬元，約定借款期間自八十六年十月二十九日起至
    八十七年十月二十九日止，期間內按月付息，到期一次清償本金，如未按期繳納
    利息，即喪失期限利益，全部債務視為到期，利息按原告基本放款利率加週年利
    率百分之零點零五計算；如逾期清償，在六個月以內者，按上開利率百分之十，
    超過六個月者，按上開利率百分之二十計付違約金；到期後本件借款曾予以展期
    。而原告原名保證責任高雄市第一信用合作社，後於八十六年十二月八日變更組
    織，更名為高新商業銀行股份有限公司。嗣訴外人葉淡於八十七年四月七日死亡
    ，被告乙○○為其合法繼承人，應繼承本件債務；詎被告乙○○自八十八年十月
    二十七日起即未繼續繳納利息，全部債務視為到期，經就被告丁○○提供設定抵
    押權之不動產拍賣受償後，被告乙○○尚欠如主文第一項所示之本息、違約金迄
    未清償之事實，已據其提出借據、本院民事執行處八十九年度執字第三四四四七
    號分配表、本院民事庭（九二）雄院貴民愛行字第三九一三八號函、葉淡及被告
    乙○○之戶籍謄本、經濟部公司執照、銀行營業執照、財政部八十六年五月二十
    三日台財融第八六六二二八三一號函、高雄市政府財政局八十六年六月二日八六
    高市財政三字第九九九九號函、基本放款利率變動一覽表各一件為證，核屬相符
    ，且被告乙○○亦自承本件借據上借款人欄所蓋用之印章確為其父葉淡所有（見
    本院九十二年八月十一日準備程序筆錄），又被告丁○○經合法通知，未於言詞
    辯論期日到場，亦未提出書狀為何聲明或陳述，自堪信原告上開主張為真實。
三、至證人即被告乙○○堂哥葉又鳴雖於準備程序期日到庭證稱：「（是否知悉本件
    被告（乙○○）父親向原告借款一事？）被告父親（我叔叔）是在做裝潢的，那
    時在丁○○的太太的ＫＴＶ做裝潢，丁○○夫妻沒有繼續繳利息，單子寄到我叔
    叔義德路的家裡催款，我去問我叔叔，他說鄭夫妻借錢，他當保證人。」等語（
    見本院九十二年八月十一日準備程序筆錄），惟訴外人葉淡既然在本件借據之借
    款人欄簽名蓋章，顯然係以借款人而非保證人之身份向原告借款無疑，是證人葉
    又鳴上開證言尚不足據為對被告乙○○有利之認定。
四、按稱消費借貸者，謂當事人約定，一方移轉金錢或其他代替物之所有權於他方，
    而他方以種類、品質、數量相同之物返還之契約。借用人應於約定期限內，返還
    與借用物種類、品質、數量相同之物。遲延之債務，以支付金錢為標的者，債權
    人得請求依法定利率計算之遲延利息。但約定利率較高者，仍從其約定利率。當
    事人得約定債務人不履行債務時，應支付違約金，民法第四百七十四條、第四百
    七十八條、第二百三十三條第一項、第二百五十條第一項分別定有明文。次按稱
    保證者，謂當事人約定，一方於他方之債務人不履行債務時，由其代負履行責任
    之契約。保證債務，除契約另有訂定外，包含主債務之利息、違約金、損害賠償
    及其他從屬於主債務之負擔，民法第七百三十九條、第七百四十條亦有明文。又
    保證債務之所謂連帶，係指保證人與主債務人負同一債務，對於債權人各負全部
    給付之責任而言。經查，本件被告乙○○為系爭借貸契約之借用人，而被告丁○
    ○為系爭借款之連帶保證人，被告乙○○未依約清償本息，尚欠原告如主文第一
    項所示之本息及違約金，已如前述；從而，原告依消費借貸、連帶保證及繼承之
    法律關係，請求被告連帶給付三百三十四萬六千零八十元，及其中三百十九萬二
    千五百七十七元自九十年十二月十二日起至清償日止，按週年利率百分之九點一
    計算之利息，並自九十一年一月十二日起至清償日止，逾期在六個月以內者，按
    上開利率百分之十，逾期超過六個月者，按上開利率百分之二十計算之違約金，
    即屬正當，應予准許。
據上論結，本件原告之訴為有理由，依民事訴訟法第三百八十五條第一項前段、第八
十五條第二項，判決如主文。
中      華      民      國    九十二    年      十      月     二十     日
~B民事第二庭
~B    審判長法官  楊富強
~B    法      官  李昭彥
~B    法      官  楊筑婷
右為正本係照原本作成。
如對本判決上訴，須於判決送達廿日內向本院提出上訴狀。
中      華      民      國    九十二    年      十      月     二十     日
~B    法院書記官  胡淑芳


司法院資訊處製作；財團法人民間司法改革基金會備份。
